【裁判字號】    97,訴,1454
【裁判日期】    980121
【裁判案由】    毒品危害防制條例
【裁判全文】
臺灣高雄地方法院刑事判決              97年度訴字第1454號
公  訴  人  臺灣高雄地方法院檢察署檢察官
被      告  甲○○
選任辯護人  郭寶蓮律師
上列被告因毒品危害防制條例案件，經檢察官提起公訴（96年度
偵續字第418號），本院判決如下：
    主  文
甲○○無罪。
    理   由
一、公訴意旨略以：被告甲○○明知海洛因係毒品危害防制條例
    所明定之第一級毒品，不得非法持有、販賣，竟仍基於販賣
    海洛因營利之犯意，於民國96年4 月13日某時，向姓名年籍
    均不詳綽號「阿文」之人，在不詳地點，販入第一級毒品海
    洛因32包欲販售圖利。嗣於96年4 月13日下午3 時許，甲○
    ○搭乘乙○○（另案偵辦）所駕駛之車牌號碼4562-NQ 號自
    小客車（下稱自小客車），在高雄縣大樹鄉○鎮路○○路橋
    上時，為警發覺有異而上前盤查，其2 人即棄車逃逸，其中
    甲○○為警逮獲，經警在甲○○所背之背包內起獲海洛因30
    小包，並在自小客車車前置物格內起獲海洛因2 小包（共32
    小包，空包裝總重9.65公克，合計淨重6.12公克）及附表編
    號2 至5 所示之物，始悉上情，因認被告甲○○所為係犯毒
    品危害防制條例第4 條第1 項之販賣第一級毒品罪嫌等語。
二、按犯罪事實應依證據認定之，無證據不得認定犯罪事實；又
    不能證明被告犯罪者，應諭知無罪之判決，刑事訴訟法第15
    4 條第2 項、第301 條第1 項分別定有明文。次按，認定犯
    罪事實所憑之證據，雖不以直接證據為限，間接證據亦包括
    在內，然而無論直接證據或間接證據，其為訴訟上之證明，
    須於通常一般之人均不致有所懷疑，而得確信其為真實之程
    度者，始得據為有罪之認定，倘其證明尚未達到此一程度，
    而有合理之懷疑存在，無從使事實審法院得有罪之確信時，
    即應為被告無罪之判決（最高法院76年台上字第4986號判例
    參照）。又按刑事訴訟法第161 條已於91年2 月8 日修正公
    布，其第1 項規定：檢察官就被告犯罪事實，應負舉證責任
    ，並指出證明之方法。因此，檢察官對於起訴之犯罪事實，
    應負提出證據及說服之實質舉證責任。倘其所提出之證據，
    不足為被告有罪之積極證明，或其指出證明之方法，無從說
    服法院以形成被告有罪之心證，基於無罪推定之原則，自應
    為被告無罪判決之諭知（最高法院92年台上字第128 號判例
    意旨參照）。
三、證據能力部分
    被告以外之人於審判外之陳述，雖不符前4 條之規定，而經
    當事人於審判程序同意作為證據，法院審酌該言詞陳述或書
    面陳述作成時之情況，認為適當者，亦得作為證據，刑事訴
    訟法第159 條之5 第1 項定有明文。本件被告、辯護人及檢
    察官對本院所引審判外陳述證據，均同意作為本案證據使用
    ，本院審酌各該證據作成之情況，並無不法取供等非任意性
    之事由，認為適當，爰依上開規定作為本案證據使用。
四、實體部分
    公訴人認被告甲○○涉犯毒品危害防制條例第4 條第1 項之
    販賣第一級毒品罪嫌，無非係以被告於偵查中之供述、證人
    謝明瑞於偵查中之證述、扣押物品目錄表、本院96年度訴字
    第589 號、1459號判決書、法務部調查局96年5 月19日調科
    壹字第00000000000 號鑑定報告、扣案毒品32包及注射針筒
    49支等為其論罪之依據。訊據被告固坦承於上揭時、地，為
    警查獲附表所示之物事實，惟堅決否認有何販賣第一級毒品
    海洛因之犯行，辯稱：因證人乙○○向我借錢還給證人謝明
    瑞租車之費用，才於96年4 月13日下午3 點許，搭乘證人乙
    ○○所駕駛之自小客車，前往高雄縣大樹鄉○鎮路○○路橋
    上，適遇到「阿文」，我與證人乙○○各出資1 半，以30,0
    00元之價格向「阿文」購買海洛因，係要供自己施用，並非
    販賣等語。經查：
(一)、被告於上揭時、地為警查獲，並扣得附表所示之物之事實，
    業據被告自承在卷，核與證人即在場人謝明瑞於警詢中及偵
    查中；乙○○於本院審理證述；查獲警員陳保嘉於偵查中分
    別就查獲過程證述之情節相符，並有卷附搜索、扣押筆錄、
    扣押物品目錄表及照片在卷可參。又附表編號1 所示之白色
    粉末32包，經送法務部調查局檢驗結果，均為第一級毒品海
    洛因（空包裝總重9.65公克、純質淨重6.12公克），有該局
    96年5 月19日調科壹字第09623043 990號鑑定書1 紙在卷可
    參。
(二)、按販賣毒品行為，雖不以販入之後復行賣出為要件，祇要以
    營利為目的，將毒品販入，其犯罪即為完成；然如非以營利
    售賣意圖而販入，或因其他原因而持有，嗣起意圖利售賣，
    尚未著手於賣出行為，則僅能成立意圖販賣而持有毒品之罪
    （最高法院92年度台上字第1275號判決參照）。又販賣毒品
    、意圖販賣而持有毒品、持有毒品等3 罪，其客觀之持有狀
    態並無二致，區別僅在於行為人販入毒品之始，主觀上有無
    營利之目的，或事後有無另行起意圖利販賣，因其侵害法益
    之輕重有別，法定刑亦甚懸殊，自須有相當證據證明被告主
    觀上持有毒品之意欲為何，始得認定係販賣或意圖販賣而持
    有毒品，尚不得徒以被告持有毒品及毒品之數量、包裝等客
    觀事實，逕予推論其主觀犯意。被告固於上開時、地，為警
    查獲持有扣案32包海洛因，惟如上述，持有毒品之原因非僅
    一端，被告自查獲初始迄至本院審理時，歷來供述均否認有
    何營利意圖，自不得單以被告客觀上持有之扣案海洛因，遽
    認被告有供販賣之意圖。
(三)、查被告持有毒品之來源及其目的為何？究是否供自己施用？
    依證人乙○○於本院審理中證述：當天所查獲之自小客車係
    借用證人謝明瑞名義承租，積欠證人謝明瑞租車之費用，因
    被告同意借我錢，我與證人謝明瑞相約在高雄縣大樹鄉○鎮
    路○○路橋上，償還租金之費用，因此於96年4 月13日下午
    3 時許，駕駛自小客車搭載被告前往該地點，剛好遇到被告
    認識販賣毒品之人，與被告各出資1 半，由被告下車購買30
    ,000 元 之海洛因，目的係要供我與被告施用等語（詳本院
    卷2 第50頁至第54頁）；證人謝明瑞於警詢中及偵查中均證
    稱：因證人乙○○駕照過期，於96年4 月11日以我的名義及
    證件向車行租車後，嗣證人乙○○因向被告借錢，要償還我
    租車之費用，與證人乙○○相約於96年4 月13日下午2 時許
    ，在九曲堂新鎮路○○路橋橋下碰面，拿取租車租金，到達
    路橋下後，看見有人在證人乙○○所駕駛之自小客車旁，與
    被告、證人乙○○碰面等語（詳警卷1 第8 頁至第9 頁；偵
    卷1 第13頁至第14頁）；證人陳保嘉於偵查中證述：於96年
    4 月13日下午3 時許，因接獲線報車牌號碼4562-NQ 號自小
    客車在高雄縣大樹鄉九曲堂附近，隨即前往，在新鎮路迴轉
    陸橋發現該車，並在橋下有2 部車子，其中一輛紅色自小客
    車駕駛者下車走到橋上走向該車，嗣該不詳之人離開下橋後
    ，我們另2 位同事就先騎車上橋去盤查，證人乙○○就開車
    逃跑，嗣查獲被告等語（詳偵卷1 第7 頁至第8 頁）。依上
    開證人所證，互核大致相符。參以被告分別於95年12月5 日
    及96年2 月22日因施用毒品案件，經本院分別以96年度訴字
    第589 號、第1459號分別各判處有期徒刑7 月確定在案，有
    前開判決書及臺灣高等法院被告前案紀錄表附卷可參（詳偵
    卷2 第49頁至第52頁；本院卷2 第7 頁），以及被告於96年
    4 月13日為警查獲採集之尿液，經送高雄市立凱旋醫院檢驗
    結果，呈嗎啡陽性反應，有高雄市立凱旋醫院96年5 月1 日
    濫用藥物尿液檢驗報告及尿液採證代碼對照表各1 紙在卷可
    證（詳警卷2 第2 頁至第3 頁），亦經本院以96年度訴字第
    2768號判處有期徒刑6 月確定在案，有該案判決書及臺灣高
    等法院被告前案紀錄表附卷可佐（詳偵卷2 第53頁至第56頁
    ；本院卷2 第7 頁），堪認被告確有施用第一級毒品海洛因
    犯行，則被告辯稱：因借錢給證人乙○○償還車輛之租金，
    始搭乘該自小客車前往，適遇「阿文」，而向「阿文」購買
    海洛因，係供其自己吸食所用等語，尚非無據。
(四)、公訴人固以海洛因之人體一般使用量為每4 小時施用5 至10
    毫克，每日約30至60毫克，最低致死劑量為200 毫克，扣案
    毒品每包純質約為48 .125 毫克，則被告供稱1 天施用7 至
    8 包，1 天之施用量已達336.875 毫克至385 毫克，已達上
    開致死量之標準，因此，被告辯稱扣案毒品係為供已施用，
    顯與事實不符。然按海洛因一般使用量為每4 小時注射使用
    5 至10毫克，而成癮者一天使用量甚至可高達200 毫克，推
    估最低致死劑量為200 毫克，單次施用超過該劑量，即有致
    命之可能性，惟久用成癮者，會對藥物產生耐藥性，其程度
    依個人體質、使用頻率與接觸時間長短等因素而異，可使其
    致死劑量增至數倍甚至10倍以上，此有行政院衛生署管制藥
    品管理局93年12月22日管宣字第09300122 51 號函附卷可參
    （詳偵卷1 第28頁至第32頁）。查被告分別於95年12月5 日
    、96年2 月22日因施用毒品，經本院判處罪刑確定，迄至被
    告於96年4 月13日為警查獲採集之尿液，呈嗎啡陽性反應，
    亦經本院以96年度訴字第2768號判決確定在案，業如前述，
    而觀諸本院96年度訴字第2768號判決所載，被告自96年2 月
    23 日 某時起迄96年4 月12日某時，以平均2 、3 個鐘頭施
    用乙次，足見其施用第一級毒品海洛因之量並非少數，係長
    期施用毒品成癮，對於藥物產生耐藥性自異於常人。而前開
    函文復稱「久用成癮者對該藥物產生耐藥性，其程度因個人
    體質、使用頻率與接觸時之長短而異，可使其致死量增至數
    倍或10倍以上」，亦即足見其施用第一級毒品致死量最多可
    增至2 公克以上，被告之供述亦無明顯違背前開函文之處，
    則公訴人漏未審酌被告係長期施用毒品成癮，以被告1 天施
    用量已達336.87 5毫克至385 毫克，達致死量之標準，被告
    辯稱扣案毒品係為供己施用，顯與事實不符，容有誤會。
(五)、被告確有購買海洛因命供己施用之動機及必要，已如前述，
    本案除查得扣案海洛因外，並無其他可資佐證之檢舉情資、
    監聽、證人或證物等相關證據資料。且檢察官於偵查中，指
    示警方調閱被告查獲電話之通聯紀錄，並分析通聯資料，調
    查可疑買家及蒐集相關證物，惟仍無所獲，業經證人梁有慶
    、陳信雄、林穎昌於偵查中證述明確（詳偵卷2 第11頁至第
    12 頁 、第14頁至第15頁、第24頁至第25頁），顯然欠缺相
    當之客觀事實，足以證明被告係基於販賣牟利之意圖購入扣
    案之海洛因，尚難僅憑扣案海洛因之分裝狀態，即遽認被告
    有販賣意圖，逕以販賣第一級毒品罪相繩。
(六)、公訴人固以海洛因毒品價值不斐，32包毒品價值極高，顯已
    逾一般常人經濟所能負擔之範圍，而被告既無固定工作而需
    兼職維生，足見其並無穩定之收入來源，顯見其購買毒品當
    時經濟狀況並非寬裕，是若非欲行販出牟利，豈有耗資大量
    金錢購入毒品之理，應係具有販賣之意圖。查被告於偵查中
    供稱：我當時有兼職作模床工作，1 個月收入約20,000元等
    語（詳偵卷2 第7 頁、第9 頁）；於本院供稱：購買本案毒
    品之資金部分係向其父親拿的，部分係自己儲蓄及臨時工收
    入等語（詳本院卷2 第60頁），而被告以30,000元之金額購
    買扣案之海洛因，並非至鉅。參以被告被查獲時，其身上仍
    有15,000元，則被告辯稱：係以30,000元購買海洛因等語，
    並非不可採信，在無其他積極事證足資佐證下，自不得以據
    此即認被告係基於營利目的而購買毒品。至於公訴人以扣案
    之注射針筒，及被告前案均自承其施用海洛因之方式係將海
    洛因滲入香菸之方式施用，並無以針筒注射海洛因之習慣，
    而認被告持有之扣案海洛因，有供販賣之意圖。查證人乙○
    ○於本審理時之證稱：當時查獲49支針筒係我與被告所購買
    ，係要供施用毒品等語（詳本院卷2 第52頁），是扣案之注
    射針筒充其量僅能認定被告持有注射針筒之事實，且本院96
    年度訴字第2768號判決亦載明被告以注射針筒之方式，施用
    第一級毒品海洛因多次，因此，扣案之注射針筒及被告吸食
    毒品之方法，核與判斷被告是否基於販賣之意圖而購入扣案
    之毒品，並無必然之關係，並無從以此遽認被告有供販賣之
    意圖。又被告為警盤查，證人乙○○雖有駕車逃逸之事實，
    然被告業已向「阿文」購買扣案之海洛因，業如前述，以致
    證人乙○○遇警駕車逃逸，業經證人乙○○於本院審理時證
    述明確（詳本院卷2 第53頁），自難以此推論被告有販賣之
    意圖，併此敘明。
(七)、綜上所述，公訴人所提出之證據，或其指出證明之方法，未
    能使本院之心證達到確信其為真實之程度，就被告是否涉犯
    販賣第一級毒品公訴人所指之犯行，仍有合理懷疑之存在，
    揆諸前揭法條及判例意旨，既不能證明犯罪，自應為被告無
    罪之諭知。
五、末按沒收為從刑之一種，依主從不可分原則，應附隨於主刑
    而同時宣告之，除有罪、免刑等判決，於裁判時併宣告外，
    如諭知無罪之判決，既無主刑，從刑亦無所附麗（最高法院
    78年臺非字第72號判例要旨參照）。本案既經諭知無罪，依
    上開說明，扣案之第一級毒品海洛因及注射針筒等物，即無
    從於本判決併予宣告沒收。再者，被告持有上開物品乃被告
    施用第一級毒品所用之物，被告施用毒品之犯行，業經本院
    以96年度訴字第2768號判處有期徒刑6 月確定，並將上開物
    品予以宣告沒收銷燬及沒收之，併此敘明。
據上論斷，應依刑事訴訟法第301 條第1 項，判決如主文。
本案經檢察官周天畏到庭執行職務。
中    華    民    國    98    年    1    月    21     日
                刑事第十六庭  審判長法  官  李代昌
                                    法  官  周宛瑩
                                    法  官  文昌
以上正本證明與原本無異。
如不服本判決應於收受本判決後10日內向本院提出上訴書狀，並
應敘述具體理由，如未敘述上訴理由者，應於上訴期間屆滿後20
日內補提理由書狀於本院（均須按他造當事人之人數附繕本）「
切勿逕送上級法院」。
中    華    民    國    98    年    1    月    21     日
                                    書記官   吳良美
附表
┌──┬───────────┬────────────┬───────────────────┤
│編號│物品名稱              │      數量及重量        │        鑑定結果                      │
├──┼───────────┼────────────┼───────────────────┤
│1   │白色粉末              │32包（空包裝總重9.65公克│檢驗呈第一級毒品海洛因陽性反應（法務部│
│    │                      │，純質淨重6.12公克）    │調查局96年5 月19日調科壹字第          │
│    │                      │                        │00000000000 號鑑定書）                │
│    │                      │                        │                                      │
├──┼───────────┼────────────┼───────────────────┤
│2   │注射針筒              │49支                    │均尚未拆封使用                        │
├──┼───────────┼────────────┼───────────────────┤
│3   │現金                  │新台幣1萬5千元（千元紙鈔│                                      │
│    │                      │9張、五百元紙鈔3張）    │                                      │
├──┼───────────┼────────────┼───────────────────┤
│4   │NOKIA 牌行動電話      │1 支                    │                                      │
├──┼───────────┼────────────┼───────────────────┤
│5   │G-PLUS牌行動電話      │1 支                    │                                      │
└──┴───────────┴────────────┴───────────────────┘


司法院資訊處製作；財團法人民間司法改革基金會備份。
